【裁判字號】    97,聲簡再,11
【裁判日期】    980331
【裁判案由】    聲請再審
【裁判全文】
臺灣屏東地方法院刑事裁定            97年度聲簡再字第11號
聲  請  人  臺灣屏東地方法院檢察署檢察官
受判決人    甲○○
上聲請人因受判決人竊盜案件，對於本院九十六年四月二十三日
九十六年度簡字第五五四號確定判決中，有關認定被告竊盜機車
有罪確定部分，為受判決人之利益聲請再審（96年度執字第3383
號、97年度執聲再字第1 號），本院裁定如下：
    主      文
本院九十六年度簡字第五五四號確定判決，其中認定被告甲○○
（冒名程氏惠）竊盜機車有罪確定部分，開始再審。
    事實及理由
一、本件聲請意旨意旨如檢察官再審聲請書所載（如附件）。
二、有罪之判決確定後，因發見確實之新證據，足認受有罪判決
    之人，應受無罪、免訴、免刑或輕於原判決所認罪名之判決
    者，得聲請再審，刑事訴訟法第420 條第1 項第6 款定有明
    文。又法院認為有再審理由者，應為開始再審之裁定，刑事
    訴訟法第435 條第1 項亦有明定。再刑事訴訟法第420 條第
    3 款所謂「發現確實之新證據」係指當時已經存在，而發見
    在後或審判時未經注意之證據，且能證明原確定判決所確定
    之事實為錯誤而言，又判決以後成立之文書，其內容係根據
    另一證據作成，而該另一證據係成立於事實審法院判決之前
    者，應認為有新證據之存在，如出生證明係根據判決前早已
    存在之醫院病歷表所作成；存款證明係根據判決前已存在之
    存款帳簿所作成而言（最高法院三十五年特抗字第二一號、
    七十五年臺上字第七一五一號判例意旨參照）。亦即該「新
    證據」須可證明原確定判決所認定之事實為錯誤之「確實性
    」外，尚須具備該證據係在事實審法院於判決前已存在，因
    未經發見，不及調查斟酌，或審判時未經注意，至其後始行
    發見之「新規性」特質，二者均屬不可或缺。
三、本院之判斷：
(一)查本件受判決人即被告甲○○前因犯誣告案件，經臺灣高雄
    地方法院檢察署於民國94年8 月24日發布通緝。於96年3 月
    7 日下午3 時30分許，其在屏東市○○路600 巷99號台糖六
    塊厝養殖場前，以車號RAW-323 號輕機車，欲載運其所竊取
    台糖股份有限公司所有之鋼鐵柵欄，為警當場查獲，將其帶
    回屏東縣警察局屏東分局大同派出所接受調查。詎甲○○為
    隱避其為通緝犯身分，竟於同日下午5 時30分許警方詢問時
    ，佯稱自己係大陸地區人民「程氏惠」之名義應訊，並供稱
    ：其係在96年1 月16日18時許，自福建省平潭縣東澳漁港偷
    渡入境台灣本島，先於同年2 月間之不詳時間，在屏東市某
    不知名的公園內，徒手竊取張汪月雀所有車號RAW-323 號機
    車1 部得手，供己代步及運載貨物使用，復於同年3 月7日
    15時許，騎乘上開竊得之機車，到屏東市○○路600 巷99號
    之台糖股份有限公司（以下簡稱台糖）荒廢豬舍內，徒手竊
    取台糖公司所有而由許坤水保管之鋼鐵護欄1 批（總重量約
    600 公斤）得手等云云。並偽造「程氏惠」之簽名及捺按指
    印，冒名應訊。致檢察官以其違反入出國及移民法第54條未
    經許可入境罪及刑法第320 條第1 項竊盜罪（2 件）等罪嫌
    ，以96年度偵字第1780號聲請簡易判決處刑到院，並經本院
    96年度簡字第554 號簡易判決認定有罪，就其所犯上開三罪
    分別判處有期徒刑2 月（非法入境罪）、拘役40日（竊盜RA
    W-323 號機車部分）及有期徒刑4 月（竊盜鋼鐵護欄部分）
    。嗣經查明甲○○係本國人士冒用大陸人民「程氏惠」名義
    ，檢察官就前述「非法入境罪部分」聲明上訴，經本院96年
    度簡上字第117 號第二審判決，將原審有關前開「非法入境
    罪」有罪部分，及定執行刑均予撤銷，改諭知無罪判決確定
    ，而原審（96年度簡字第554 號）其餘2 件竊盜罪刑判決部
    分，則未經被告及檢察官聲明上訴，已於96年6 月21日確定
    等情事，業據聲請意旨敘明，並有本院前引諸確定判決正本
    在卷可稽，可堪認定。
(二)而查前開RAW-323 號輕型機車（山葉牌、年份1988年出廠、
    顏色黑色、汽缸49CC、引擎號碼：E-233138）係張汪月雀所
    有，係在94年6 月份間，在高雄市○○○路附近，供與鄰居
    甲○○使用，此據該車主於警訊中供證甚詳（96年度偵字第
    1780號卷，第24頁），並指證機車照片（按該機車因原車主
    未報案，查獲時不知為贓車，警方未予扣押，停置於現場於
    96 年3月11日發現已不知去向）及借用人甲○○照片確認無
    訛。而查原確定判決之被告雖冒「程氏惠」名義，惟受判決
    人即係甲○○，且於93年10月6 日遷入高雄市○○區○○路
    5 號2 樓之2 居住，此有甲○○之口卡片附於受判決人涉嫌
    偽造文書案之警卷可稽，而張汪月雀則係將機車借予甲○○
    ，顯見該機車並非受判決人竊取，而係經張汪月雀同意使用
    ，則受判決人應無成立竊盜罪之可言。僅因受判決人冒用程
    氏惠名義應訊，致原審誤認受判決人無權使用而判處受判決
    人竊盜罪刑。職故，原車主張汪月雀同意借用機車之事實及
    證據，於本院前開確定判決前即已存在，而為法院所不知，
    不及調查斟酌，至其後受判決人於96年5 月1 日在大陸人民
    收容中心坦承冒名後始行發見，具有「嶄新性」；且就該證
    據本身形式上觀察，顯可認為足以動搖原有罪確定判決，而
    為受判決人無罪之判決，具有「顯著性」。依前引法條及最
    高法院判決意旨說明，自得為受判決人之利益聲請再審。從
    而聲請意旨為有理由，應予准許，爰裁定如主文。
四、爰依刑事訴訟法第435 條第1 項，裁定如主文。
中    華    民    國    98    年    3     月    31    日
                  刑事第三庭    法  官  朱盈吉
以上正本證明與原本無異。
如不服本裁定應於收受送達後5 日內向本院提出抗告書狀敘述抗
告之理由抗告於台灣高等法院高雄分院。
中    華    民    國    98    年    4     月    6     日
                                書記官  林祥玉


司法院資訊處製作；財團法人民間司法改革基金會備份。
